臺灣士林地方法院民事裁定
110年度家婚聲字第10號
聲  請  人  乙○○  



相  對  人  甲○○  

上列當事人間請求履行同居事件，本院裁定如下：
    主  文
聲請駁回。
程序費用由聲請人負擔。
    理  由
一、聲請意旨略以：兩造於民國105年2月29日結婚，於臺灣並無
    共同住所，最後一次同居住處為大陸地區廣東省廣州市○○區
    ○○鎮○○○道000號聚賢樓7號206公寓，相對人自110年3月5日
    離開上址迄今仍未歸返，且經聲請人通知返家仍拒絕，爰聲
    明：相對人應與聲請人於廣東省廣州市○○區○○鎮○○○道000號
    聚賢樓7號206公寓同居等語。
二、按夫妻互負同居之義務。但有不能同居之正當理由者，不在
    此限；夫妻之住所，由雙方共同協議之；未為協議或協議不
    成時，得聲請法院定之；法院為前項裁定前，以夫妻共同戶
    籍地推定為其住所，民法第1001條、第1002條分別定有明文
    。又關於夫妻住居所之約定，大法官會議釋字第452號解釋
    理由書亦諭示以：住所係決定各項法律效力之中心地，然民
    法並未強制規定自然人應設定住所，且未明定應以住所為夫
    妻履行同居義務之唯一處所，是夫妻履行同居義務之處所並
    不以住所為限，鑑諸現今教育普及，男女接受教育之機會均
    等，就業情況改變，男女從事各種行業之機會幾無軒輊，而
    夫妻各自就業之處所，未必相同，夫妻若感情和睦，能互相
    忍讓，時刻慮及他方配偶之需要，就住所之設定能妥協或折
    衷，而有所約定者固可，若夫或贅夫之妻拒不約定住所，則
    依修正前民法第1002條前段規定，他方配偶即須以其一方設
    定之住所為住所，未能兼顧他方選擇住所之權利及具體個案
    之特殊情況，與憲法上平等及比例原則尚有未符等意旨。準
    此，依性別實質平等原則，法院於審酌夫妻雙方是否確有同
    居處所之協議時，亦應斟酌社會實際現況，確認此等協議即
    權利之共享是否實質對等存在。又按當事人主張有利於己之
    事實者，就其事實有舉證之責任，民事訴訟法第277條前段
    亦定有明文。
三、經查，聲請人固主張以廣東省廣州市○○區○○鎮○○○道000號聚
    賢樓7號206公寓作為本件兩造應履行同居義務之處所，惟據
    聲請人於聲請狀及本院訊問時自稱其與相對人並無約定夫妻
    共同住所（見本院卷第35頁、第47頁），自應由兩造就夫妻
    住所先為約定。本件兩造既無約定共同住所，聲請人也未聲
    請法院酌定，可見兩造迄今仍無共同住所，且據聲請人所陳
    報，其與相對人之戶籍地及居住地分別在臺北市南港區、廣
    東省廣東市及湖北省武漢市、廣西省柳州市等處（見本院卷
    第37頁），本院亦無從推定兩造之住所究係為何處，實難認
    相對人有違背夫妻同居之義務。從而，聲請人依民法第1001
    條之規定，請求相對人履行同居義務，難認有據。其聲請為
    無理由，應予駁回。
四、綜上，爰依家事事件法第97條，非訟事件法第21條第2項，
    民事訴訟法第78條，裁定如主文。
中　　華　　民　　國　　111 　年　　3 　　月　　31　　日
                    家事庭法  官  高雅敏
以上正本係照原本作成。
如對本裁定抗告，須於裁定送達後10日內向本院提出抗告狀，並
繳納抗告費新臺幣1千元。
中　　華　　民　　國　　111 　年　　3 　　月　　31　　日
                          書記官　王慧萍